臺灣新竹地方法院民事小額判決　　　　100年度竹小字第131號
原　　　告　凱悅名園凱悅樓公寓大廈管理委員會
法定代理人　葉國光
被　　　告　徐中鳴
上列當事人間給付管理費事件，本院於民國100年7月12日辯論終
結，判決如下：
    主  文
被告應給付原告新臺幣萬零陸佰元，及自民國一百年五月二十
一日起至清償日止，按年息百分之五計算之利息。
訴訟費用新臺幣壹仟元由被告負擔。
本判決得假執行。
    事實及理由
壹、程序方面：
    按原告於判決確定前，得撤回訴之全部或一部，但被告已為
    本案之言詞辯論者，應得其同意，民事訴訟法第262條第1項
    定有明文。本件原告起訴時原以徐中鳴、文龍寶、蔡昌明等
    人為被告，嗣於民國100年5月16日以書狀撤回對於蔡昌明之
    訴訟，再於100年6月17日撤回對於文龍寶之訴訟，該二人既
    未曾對本案為言詞辯論，則原告之撤回即無須其等之同意，
    經核與前揭規定相符，應予准許。
貳、實體方面：
一、原告起訴主張：原告係依公寓大廈管理條例規定合法成立之
    管理委員會，依據區分所有權人所通過之規約規定，社區中
    小間住戶每戶每月繳交新臺幣（下同）600元管理費予原告
    ，被告為原告凱悅名園凱悅樓公寓大廈社區之小間住戶，自
    96年1月1日起至100年3月31日止，無故拒繳管理費合計30,6
    00元，屢經原告催討均置之不理，被告已欠繳管理費達2期
    以上，爰依據公寓大廈管理條例第21條提起本件訴訟，並聲
    明：被告應給付原告30,600元，及自起訴狀繕本送達之翌日
    起至清償日止，按年息百分之5計算之利息。
二、被告則以：我96年左右開始沒有繳管理費，但管委會很多年
    前就把公共大門及電梯換鎖，我無法進入，進不去的時間至
    少有6、7年以上，原告應該把感應持卡及大門鑰匙交給我，
    我才有義務要交管理費，我沒有辦法去管理使用我自己的物
    業，仍然叫我繳納這筆管理費沒有道理等語，資為抗辯。
三、本院之判斷：
（一）原告主張之前揭事實，業據其提出與所述相符之凱悅樓社
      區規約、區分所有權人會議紀錄、新竹縣竹東鎮公所100
      年3月14日竹鎮建字第1000003529號函檢附之公寓大廈管
      理組織報備證明、未繳管理費住戶名冊、存證信函、建物
      謄本等件為證，堪信為真。
（二）被告對於積欠如主文所示之管理費並不爭執，惟以前揭情
      詞置辯。惟按因契約互負債務者，於他方當事人未為對待
      給付前，得拒絕自己之給付，固為民法第264條第1項本文
      所明定。此所謂同時履行之抗辯，乃係基於雙務契約而發
      生，倘雙方之債務，非本於同一之雙務契約而發生，縱令
      雙方債務在事實上有密切之關係，或雙方之債務雖因同一
      之雙務契約而生，然其一方之給付，與他方之給付，並非
      立於互為對待付之關係者，均不能發生同時履行之抗辯（
      最高法院59年度臺上字第850號判例要旨參考）。次按公
      寓大廈之管理委員會，係為執行區分所有權人會議決議事
      項及公寓大廈管理維護工作而成立之組織，此觀諸公寓大
      廈管理條例第3條第9款規定即明；而由同法第36條關於管
      理委員會職務之規定，並參酌同法第37條至第39條等規定
      內容，亦可知管理委員係受住戶選任，承全體住戶之委任
      處理事務，對全體區分所有權人負擔管理義務，應對區分
      所有權人會議負責，並非對於個別住戶負有特定之義務；
      至於區分所有權人負有繳納管理費之義務，乃基於公寓大
      廈管理條例、規約規定或協議等關係而生。顯然管理委員
      會執行管理職務，與區分所有權人繳納管理費之義務，並
      非源於同一雙務契約而生，亦即二者並非立於互為對待給
      付之關係，自不發生同時履行之抗辯。縱被告辯稱原告未
      交付社區大門鑰匙及電梯感應卡，有執行管理職務不當之
      情形，被告亦得於召開區分所有權人會議之時，提出討論
      、要求改善，甚或依循法律程序而為請求，要非其得執為
      拒絕繳納管理費之法律理由。是以被告此部分抗辯，並非
      可採。
（三）次按區分所有權人或住戶積欠應繳納之公共基金或應分擔
      或其他應負擔之費用已逾二期或達相當金額，經定相當期
      限催告仍不給付者，管理負責人或管理委員會得訴請法院
      命其給付應繳之金額及遲延利息，公寓大廈管理條例第21
      條定有明文。又遲延之債務，以支付金錢為標的者，債權
      人得請求依法定利率計算之遲延利息，民法第233條第1項
      前段亦定有明文。查被告積欠管理費已達2期以上，已如
      前述，從而，依前揭規定，原告起訴請求被告給付積欠之
      管理費30,600元，及自起訴狀繕本送達翌日即100年5月21
      日（見本院卷第42、48頁）起至清償日止，按年息百分之
      5計算之利息，為有理由，應予准許。
四、本件係小額訴訟事件為被告敗訴之判決，爰依職權宣告假執
    行，並於判決時確定訴訟費用額。
五、據上論結，本件原告之訴為有理由，依民事訴訟法第436條
    之23、第436條第2項、第385條第1項前段、第78條、第436
    條之19第1項、第436條之20，判決如主文。
中    華    民    國    100    年    7    月    26    日
                  新竹簡易庭    法  官  吳靜怡
以上正本係照原本作成。
如對本判決上訴，須於判決送達後20日內向本院提出上訴狀。如
委任律師提起上訴者，應一併繳納上訴審裁判費。
中    華    民    國    100    年    7    月    26    日
                                書記官  馮玉玲